臺灣高等法院高雄分院民事判決
111年度上字第216號
上  訴  人  歐詠瑛  
訴訟代理人  蔡文健律師
            黃信豪律師
            王又真律師
被上訴人    廖政宗  
訴訟代理人  柯彩燕律師
            林畊甫律師
上列當事人間請求返還借款事件，上訴人對於中華民國111年5月
27日臺灣高雄地方法院111年度訴字第161號第一審判決提起上訴
，本院於111年11月9日言詞辯論終結，判決如下：
    主  文
上訴駁回。
第二審訴訟費用由上訴人負擔。
    事實及理由
一、上訴人起訴主張：被上訴人於民國107年11月27日向上訴人
    借貸新臺幣（下同）200萬元(下稱系爭借款)，並約定1週後
    返還，上訴人遂依被上訴人指示將現金交予被上訴人指定之
    第三人。然經上訴人於107年12月19日、108年4月1日、110
    年2月3日及110年6月24日催告，被上訴人均未返還。為此，
    爰依消費借貸之法律關係，請求被上訴人返還系爭借款等語
    。求為判決：㈠被上訴人應給付上訴人200萬元，及自起訴狀
    繕本送達翌日起至清償日止，按週年利率5％計算之利息。㈡
    願供擔保准予宣告假執行。
二、被上訴人則以：被上訴人並未向上訴人借款，雙方對話內容
    係上訴人協助財團法人道教玄德殿基金會(下稱玄德殿基金
    會)購地建廟等相關事宜，上訴人主張兩造成立消費借貸契
    約，並非事實，上訴人應就兩造間成立消費借貸契約負舉證
    責任，惟上訴人並未就此舉證以實其說，其試圖以斷章取義
    ，截取兩造片段對話內容之方式 ，做為有利於上訴人之證
    據，自無足取等語置辯。
三、原審判決駁回上訴人之訴及假執行之聲請。上訴人不服，提
    起上訴。上訴人於本院聲明：㈠原判決廢棄。㈡被上訴人應給
    付上訴人200萬元，及自起訴狀繕本送達翌日起至清償日止
    ，按年息5％計算之利息。被上訴人答辯聲明：如主文所示。
四、兩造不爭執之事項：
　㈠被上訴人為玄德殿基金會董事長，上訴人為副董事長。
　㈡原審證物一（見原審審訴卷第13頁至第17頁)之對話為兩造間
    之對話。
五、上訴人主張被上訴人於107 年11月27日向其借貸200 萬元，
    依消費借貸之法律關係，請求被上訴人返還200萬元本息，
    有無理由？
  ㈠按稱消費借貸者，謂當事人一方移轉金錢或其他代替物之所
    有權於他方，而約定他方以種類、品質、數量相同之物返還
    之契約，民法第474條第1項定有明文。次按稱消費借貸者，
    於當事人間必本於借貸之意思合致，而有移轉金錢或其他代
    替物之所有權於他方之行為，始得當之。是以消費借貸，因
    交付金錢之原因多端，除有金錢之交付外，尚須本於借貸之
    意思而為交付，方克成立。倘當事人主張與他方有消費借貸
    關係存在者，自應就該借貸意思互相表示合致及借款業已交
    付之事實，均負舉證之責任，其僅證明有金錢之交付，未能
    證明借貸意思表示合致者，仍不能認為有該借貸關係存在(
    最高法院98年度台上字第1045號民事裁判參照)。復按當事
    人主張有利於己之事實者，就其事實有舉證之責任，民事訴
    訟法第277條前段亦有明定。
  ㈡經查：上訴人主張兩造間成立消費借貸關係乙節，惟為被上
    訴人所否認，參諸前開說明，自應由上訴人就此有利於己事
    實負舉證責任，上訴人主張被上訴人於107 年11月27日向其
    借貸200 萬元，兩造已成立200萬元之消費借貸關係，並以
    如附件所示兩造間之通訊軟體對話紀錄內容為證（見原審審
    訴卷第13至18頁）。惟綜觀前開對話，至多僅能認定兩造曾
    討論金錢交付清償相關事宜，然交付金錢之原因多端，並非
    僅有對話雙方當事人間成立消費借貸契約乙途，且前開對話
    就系爭借款之貸與人與借用人係何人等節，亦欠明瞭。上訴
    人復未能提出其他有利於己之證據，證明兩造間本於借貸之
    意思合致，而有移轉系爭200萬借款予被上訴人之行為，是
    依卷內現有之事證，尚難使本院認定兩造間確有成立消費借
    貸關係。再參諸被上訴人為玄德殿基金會董事長，上訴人為
    副董事長一節，此為兩造所不爭執(見本院卷第57頁)，被上
    訴人復辯稱：兩造係出於相同宗教信仰所認識，玄德殿基金
    會成立後，被上訴人本於供奉神明及服務群眾之初心，開始
    尋覓建廟土地以供日後建廟之用，乃經常與上訴人討論購地
    、建廟及供奉神明之事宜，「張董」亦為信徒，玄德殿基金
    會購得建廟土地後，「張董」基於為神明做事之本心，為建
    廟工程整地並且提供堆高機，系爭基金會亦向張董募款等語
    ，業據被上訴人陳明在卷(見本院卷52-3至52-4頁)，核與附
    件所示對話「上訴人：中午張董這個事情又在請示主公(即
    神明之意)，雄哥在場，主公確定是，這件事情一定要做」
    等語，若合符節。是上訴人依附件所示對話紀錄，主張兩造
    間有系爭借款之消費借貸關係存在云云，並無足取。
  ㈢次查：觀諸兩造於107年11月28日對話提及：「上訴人：錢已
    經準備好，約明天早上10點在立法院。張董說，我們要跟他
    怎麼談先寫好再上去直接單子給他」等語，讓對話於文意上
    應係討論上訴人與「張董」之金錢往來事宜，核與被上訴人
    無涉，尚難據此認兩造就系爭借款成立消費借貸關係。另兩
    造於108年4月1日對話提及：「上訴人：11月的時候，與張
    董一起拿給特助的錢你說叫我跟人家調一個禮拜到現在，我
    實在是很難交代，我都還有付利息給他，可是人家還是不高
    興，他說這兩天要。被上訴人：能先再付利息嗎？我再想辦
    法。容我幾天處置資產」等語，上訴人雖提及其向他人調借
    金錢，及支付利息，被上訴人雖回覆可否先付利息，會再想
    辦法，需要幾天時間處置資產等情，雖可推知被上訴人有處
    分資產及支付利息之意思，惟被上訴人為處分資產及支付利
    息之原因頗多，其係本於第三人之地位任意清償(如無因管
    理、贈與等)，或基於利害關係之第三人而為清償(如保證人
    、物上保證人)等原因，均有可能，非僅以兩造間有消費借
    貸存在之一端，尚難據此認兩造間就系爭借款成立消費借貸
    關係。是上訴人主張若被上訴人未向上訴人借款，何以需要
    給付利息及處置資產，而據以主張兩造間有系爭借款之消費
    借貸關係存在云云，並無足採。
  ㈣復查：觀諸兩造於107年12月19日對話提及：「上訴人：像這
    次張董2,000,000叫我去借，下個禮拜還人家，到現在都沒
    有訊息，我與人家碰到卻不知道怎麼面對？」等語，其於文
    意上，應係討論上訴人與「張董」之200萬元金錢往來事宜
    ，然就借款之貸與人及借用人均欠明暸，實難據此認兩造就
    系爭借款成立消費借貸關係。又被上訴人雖回覆：「張董這
    2百萬我會分配還可以嗎？時間會在半個月内，請你跟對方
    代我拜託一下」等語。惟被上訴人縱願支付分配還款，其願
    意支付利息之原因頗多，其或係本於第三人之地位任意清償
    ，或基於利害關係之第三人而為清償等，均有可能，非僅以
    兩造間有消費借貸存在之一端，已如前述，尚難據此認兩造
    間就系爭借款成立消費借貸關係。是以，上訴人據此主張兩
    造間有系爭借款之消費借貸關係存在云云，亦無足取。
六、綜上所述，上訴人依消費借貸之法律關係，請求被上訴人給
    付200萬元，及自起訴狀繕本送達翌日起至清償日止，按週
    年利率5%計算之利息，為無理由，應予駁回。上訴人之訴既
    經駁回，其假執行之聲請即失所依據，應併予駁回。從而，
    原審為上訴人敗訴之判決，並無不合。上訴論旨指摘原判決
    不當，求予廢棄改判，為無理由，應駁回上訴。
七、本件事證已臻明確，兩造其餘之攻擊或防禦方法及所用之證
    據，經本院斟酌後，認為均不足以影響本判決之結果，爰不
    逐一論列，附此敘明。
八、據上論結，本件上訴為無理由，爰判決如主文。
中　　華　　民　　國　　111 　年　　11　　月　　30　　日
                            民事第四庭
                                審判長法  官　洪能超
                                      法  官  邱泰錄
                                      法  官  李珮妤
以上正本證明與原本無異。
如對本判決上訴，須於判決送達後20日內向本院提出上訴狀，其
未表明上訴理由者，應於上訴後20日內向本院提出上訴理由書（
均須按他造當事人之人數附繕本）。上訴時應提出委任律師或具
有律師資格之人之委任狀，並依附註條文規定辦理。如委任律師
提起上訴者，應一併繳納上訴審裁判費。
中　　華　　民　　國　　111 　年　　11　　月　　30　　日
                                      書記官  劉鴻瑛
附註：
民事訴訟法第466條之1：
對於第二審判決上訴，上訴人應委任律師為訴訟代理人，但上訴
人或其法定代理人具有律師資格者，不在此限。
上訴人之配偶、三親等內之血親、二親等內之姻親，或上訴人為
法人、中央或地方機關時，其所屬專任人員具有律師資格並經法
院認適當者，亦得為第三審訴訟代理人。
第1項但書及第2項情形，應於提起上訴或委任時釋明之。
　　

附件 
【107年11月28日】
上訴人：錢已經準備好，約明天早上10點在立法院。張董說，我
們要跟他怎麼談先寫好再上去直接單子給他。
被上訴人：（哭泣及讚之表情符號）
上訴人：中午張董這個事情又在請示主公，雄哥在場，主公確定
是，這件事情一定要做。
【107年12月19日】
上訴人：像這次張董2,000,000叫我去借，下個禮拜還人家，到
現在都沒訊息，我與人家碰到卻不知道怎麼面對？公司，主公是
大老闆，很多事情我們必須在前面做，但我一個女人家怎麼做。
請你教教我。
被上訴人：早安，張董這2百萬我會分配還可以嗎？時間會在半
個月內，請你跟對方代我拜託一下。
【108年4月1日】
上訴人：11月的時候，與張董一起拿給特助的錢你說叫我跟人家
調一個禮拜到現在，我實在是很難交代，我都還有付利息給他，
可是人家還是不高興，他說這兩天要。
被上訴人：能先再付利息嗎？我再想辦法，容我幾天處置資產。
【110年2月3日】
上訴人：過年前可以把那200萬元還完，除了利息還有誠信。
被上訴人：盡量吧。等我穩定下來，連華湛股權一併解除，我會
處理的，不用老是……。
【110年6月24日】
上訴人：請問您叫我借錢拿去給張董的200萬這個月還人家，還
有幫您付的利息一個月2萬也麻煩您。（張董說你有叫你姐姐處
理給我）。